【裁判字號】    97,交聲,1536
【裁判日期】    971231
【裁判案由】    違反道路交通管理處罰條例聲明異議
【裁判全文】
臺灣桃園地方法院交通事件裁定        97年度交聲字第1536號
原處分機關  交通部公路總局新竹區監理所
異  議  人
即受處分人  甲○○
上列異議人即受處分人因違反道路交通管理處罰條例案件，對於
交通部公路總局新竹區監理所中華民國97年7 月18日所為之處分
（原處分案號：桃監裁罰字第裁52-F00000000號），聲明異議，
本院裁定如下：
    主  文
原處分撤銷。
甲○○不罰。
    理  由
一、本件原處分機關交通部公路總局新竹區監理所係以：異議人
    即受處分人（下稱異議人）甲○○所有之車牌號碼0299-RF
    號自小客車（下稱系爭自小客車），於民國97年4 月6 日凌
    晨1 時55分許，在苗栗縣頭份鎮○○○路路段，與其他約14
    部車輛由三灣往頭份方向競速行駛，經舉發單位苗栗縣警察
    局頭份分局斗坪派出所警員黃文俊發現後，隨即駕車在後尾
    隨並抄錄車號，繼以異議人駕駛系爭自小客車與其他自小客
    車共同在道路上競駛為由，依違反道路交通管理處罰條例第
    43條第3 項之規定掣單舉發，嗣異議人提出申訴，經原處分
    機關函請舉發單位調查結果，仍認異議人確有前開違規行為
    ，原處分機關乃依上開條文、違反道路交通管理事件統一裁
    罰基準及處理細則第43條、第44條及第67條等規定，於97年
    7 月18日以桃監裁罰字第裁52-F00000000號違反道路交通管
    理事件裁決書裁處異議人罰鍰新台幣（下同）3 萬元，吊銷
    汽車駕駛執照3 年，並施以道安講習在案。
二、聲明異議意旨略以：系爭自小客車雖係異議人所有，且異議
    人未曾借予他人使用，然異議人從未駕駛系爭自小客車至苗
    栗縣頭份鎮○○○路路段，且舉發員警所指違規時間，異議
    人係在家中睡覺，因隔日還要上班等語。
三、按法院受理交通事件，準用刑事訴訟法之規定，道路交通管
    理處罰條例第89條前段定有明文；是最高法院76年台上字第
    4986號判例「認定犯罪事實所憑之證據，雖不以直接證據為
    限，間接證據亦包括在內，然而無論直接證據或間接證據，
    其為訴訟上之證明，須於通常一般之人均不致有所懷疑，而
    得確信其為真實之程度者，始得據為有罪之認定，倘其證明
    尚未達到此一程度，而有合理之懷疑存在而無從使事實審法
    院得有罪之確信時，即應由法院為諭知被告無罪之判決」所
    揭示刑事訴訟法上法院認定事實之最重要原則之一，即認定
    被告有罪，就該有罪事實不能有任何合理懷疑存在之原則於
    法院審理行為人違反道路交通管理處罰條例案件時，亦有其
    適用。易言之，法院於審理行為人違反道路交通管理處罰條
    例案件，當踐行完畢調查證據之程序後，為事實之認定時，
    如就原處分機關所認定之行為人違規之事實仍有合理之訴訟
    上懷疑，而無法百分之百確信行為人確有該當於道路交通管
    理處罰條例各該處罰條文之構成要件事實時，即應依訴訟上
    之待證事實「倘有懷疑，則從被告之利益作解釋」之證據法
    則，作對受處分人有利之認定。
四、經查：
    (一)系爭自小客車確係異議人所有，且異議人未曾將系爭自小
      客車借予他人使用乙情，業據異議人於本院調查時陳稱無
      訛（參見本院卷第24頁）。另本件舉發員警黃文俊於97年
      4 月6 日凌晨0 時至2 時服防飆勤務時，確有於當日凌晨
      0 時30分許，在苗栗縣頭份鎮新華加油站附近發現有10餘
      部汽車聚集，且於見警欲攔檢盤查時即由中正一、二、三
      路往三灣方向逃竄，故黃文俊見狀隨即駕駛巡邏車在後尾
      隨，並以相機拍下部分汽車之車號，其後黃文俊於同日凌
      晨1 時55分許，又發現包含上開經其拍下車號之汽車在內
      之數部汽車沿中正二路往頭份方向行駛經過其所任職之派
      出所前，是黃文俊見狀隨即再次駕駛巡邏車在後尾隨，並
      於上開數部汽車在頭份交流道附近停等紅燈時，抄錄該數
      部車之車號，繼以上開汽車共同在道路上競駛為由掣單逕
      行舉發等情，亦據證人黃文俊於本院調查時結證綦詳（參
      見本院卷第25、26頁），且經本院當庭勘驗證人所提出分
      別設於苗栗縣頭份鎮○○○路與內灣路口、中正二路131
      巷巷口及中正二路與大營路口之監視器錄影光碟確認無訛
      ，有本院97年10月27日勘驗筆錄1 份在卷可稽（參見本院
      卷第27、28頁），並有上開路口監視器翻拍照片及採證照
      片共10幀附卷可參（參見本院卷第31至35頁），固均堪認
      定屬實。
    (二)惟查，本件舉發員警黃文俊於前揭時、地拍攝在道路上競
      駛之汽車時，並未攝有系爭自小客車之照片，另設於上開
      路口之監視器錄影畫面，亦均無從判斷系爭自小客車是否
      確在競駛之數部汽車當中乙情，業據證人黃文俊於本院審
      理中結證明確（參見本院卷第26頁），並經本院當庭勘驗
      證人所提出之上開監視器錄影光碟確認無訛，亦有卷附前
      揭路口監視器翻拍照片及採證照片可考，是系爭自小客車
      是否確係上開共同在道路上競駛之數部汽車之一，已非無
      疑。雖證人黃文俊於本院調查時證稱：伊於當日凌晨1 時
      55分許，發現有一批汽車往頭份方向沿中正二路行駛過伊
      等派出所前，伊就駕駛巡邏車尾隨，並抄錄6 部汽車之車
      號，其中有一部車之車號就是系爭自小客車等語（參見本
      院卷第25頁），惟亦結證稱：伊只有記下系爭自小客車車
      號而未照相，伊是在上開數部汽車於頭份交流道停等紅燈
      時下車拿筆抄錄車號，因當時伊所駕駛之巡邏車有閃巡邏
      燈，伊擔心上開車輛會馬上離開，且照相機放在包包裡，
      所以伊就直接拿筆下車抄錄6 部汽車之車號，但伊當時並
      未注意系爭自小客車之廠牌及顏色，而於伊抄錄車號時亦
      無其他員警在場，故除了伊所抄錄之車號外，並沒有其他
      證據可以證明系爭自小客車確有出現在上開地點危險駕駛
      等語（參見本院卷第26至28頁），是本件舉發員警黃文俊
      既係利用上開數部汽車停等紅燈之短暫瞬間下車抄錄其中
      6 部汽車之車號，且因擔心該數部汽車會因發現巡邏車之
      巡邏燈而隨即離開，故於此緊急情況下僅以筆抄錄車號而
      未及照相，復當時因無其他員警陪同執勤，故亦無從核對
      其所抄錄之車號是否悉屬正確，則乙○○○○於上開時、
      地所抄錄之車號是否完全正確而無錯看或誤寫之虞，值堪
      存疑。參以本件異議人於前揭違規時間當日上午7 時26分
      許，確有至其所任職址設桃園縣龜山鄉○○村○○路389
      號之「大有實業有限公司」上班，且當日出勤狀況正常乙
      情，有上開公司所出具之出席證明書暨打卡卡片影本各1
      紙附卷可據（參見本院卷第38、39頁），足徵異議人辯稱
      ：伊當日還要上班，所以不可能於前揭違規時間駕車至違
      規地點等語，亦非全然無據。基此，本件除證人黃文俊之
      證詞外，即無其他證據可資佐證於前揭時、地與其他汽車
      共同在道路上競駛者確係系爭自小客車，而證人黃文俊於
      上揭時、地抄錄車號時又非全無錯看或誤寫車號之虞，業
      如前述，顯見原處分機關所認定異議人之違規事實確有合
      理之訴訟上懷疑，而無法達到百分之百確信之程度，參諸
      前揭說明，即應作對異議人有利之認定，尚不得逕認異議
      人所有之系爭自小客車於前揭時、地，確有與其他汽車共
      同在道路上競駛之行為而對異議人遽以前揭規定裁罰。
五、綜上所述，異議人所有之系爭自小客車是否確於前揭時、地
    有與其他汽車共同在道路上競駛一節既不無疑義，則原處分
    機關遽以系爭自小客車違反道路交通管理處罰條例第43條第
    3 項之規定，對於系爭自小客車所有人即本件異議人加以處
    罰，於法尚屬無據。從而，本件異議人之異議經核非無理由
    ，應由本院裁定將原處分予以撤銷，並另為異議人不罰之諭
    知，以資適法。
六、據上論斷，應依道路交通案件處理法第20條前段，裁定如主
    文。
中    華    民    國    97    年    12    月    31    日
                      交通法庭  法  官   陳振嘉
以上正本證明與原本無異。
如不服本裁定應於送達後5日內向本院提出抗告狀。
                                書記官   伍幸怡
中    華    民    國    98    年    1     月    6     日


司法院資訊處製作；財團法人民間司法改革基金會備份。
